
---
title: "Visualisation Homework 1"
author: "A.I. Tikhonenko"
date: "2024-09-20"
output: html_document
---

```{r setup, include=FALSE}
knitr::opts_chunk$set(echo = TRUE, message = FALSE, warning = FALSE, error = FALSE, fig.width=16, fig.height=10)
library(tidyverse)
```

## Data reading

```{r dataLoading}
hogwarts <- read_csv("data/hogwarts_2024.csv")
```

### Checking dataset structure

```{r}

# Changing some variables type to factors
hogwarts <- hogwarts |> mutate(
  across(c(house, course, sex, wandCore, bloodStatus), ~ as.factor(.x))
)
maintheme <- theme(text = element_text(size = 14), 
        plot.title = element_text(hjust = 0.5))
```

# Столбчатые диаграммы

### 1. Распределение студентов по курсу

```{r}
ggplot(hogwarts)+
  geom_bar(aes(x = course), 
           colour = "darkblue", 
           fill = "skyblue")+ 
  theme_bw() +
  labs(title = "Распределение студентов по курсу обучения",
       x = "Курс",
       y = "Количество студентов") +
  maintheme
```

### 2. Распределение студентов по факультету и происхождению

```{r}
ggplot(hogwarts)+
  geom_bar(aes(x = house, fill = bloodStatus), 
           colour = "black", 
           position = "fill")+ 
  theme_bw() +
  labs(title = "Распределение студентов по факультету и происхождению",
       x = "Факультет",
       y = "Доля студентов") +
  maintheme
```

**Комментарий:**
На всех факультетах видно значительное преобладание студентов с полукровным статусом (half-blood). Видно, что на факультете Гриффиндор (Gryffindor) больше чистокровных студентов, чем на других, но также больше и магглорожденных. В то же время, на факультете Слизерин (Slytherin) больше всего полукровок. Это может говорить о том, что распределение по факультетам не зависит от чистоты крови.

### 3. Распределение студентов по факультету и происхождению (чистокровные и магглорожденные)

```{r}
hogwarts |> 
  filter(bloodStatus %in% c("pure-blood", "muggle-born")) |>
ggplot()+
  geom_bar(aes(x = house, fill = bloodStatus), 
           colour = "black", 
           position = "fill")+ 
  geom_hline(yintercept = 0.5, linetype = "dashed", color = "red") +  
  theme_bw() +
  scale_fill_manual(values = c("pure-blood" = "lightblue", "muggle-born" = "lightgreen"), 
                    labels = c("pure-blood" = "Чистокровные", "muggle-born" = "Магглорожденные")) +  
  labs(title = "Распределение студентов по факультету и происхождению",
       x = "Факультет",
       y = "Доля студентов",
       fill = "Происхождение") +
  maintheme
```

# Боксплоты


### 1. Распределение баллов на 3-й неделе по факультетам

```{r}
ggplot(hogwarts) +
  geom_boxplot(aes(x = fct_reorder(house, -week_3), y = week_3, fill = house)) +
  scale_fill_manual(values = c("Gryffindor" = "#C50000", 
                               "Hufflepuff" = "#ECB939", 
                               "Ravenclaw" = "#41A6D9", 
                               "Slytherin" = "#1F5D25")) +
  theme_minimal() +
  labs(title = "Распределение баллов студентов на 3-й неделе обучения по факультетам",
       x = "Факультет",
       y = "Баллы на 3-й неделе",
       fill = "Факультет") +
  maintheme
```

### 2. Распределение баллов по факультетам и происхождению с вырезкой

```{r, fig.width=14, fig.height=14}
ggplot(hogwarts) +
  geom_boxplot(aes(x = fct_reorder(house, -week_3), 
                   y = week_3,
                   fill = bloodStatus),
               notch = TRUE) + 
  theme_bw() +
  scale_fill_manual(values = c("pure-blood" = "#41A6D9", 
                               "half-blood" = "#ECB939", 
                               "muggle-born" = "#305A30")) +  
  labs(title = "Распределение баллов на 3-й неделе по факультетам и происхождению",
       x = "Курс",
       y = "Баллы на 3-й неделе",
       fill = "Происхождение") +
  maintheme
```

### 3. Boxplot с jitter

```{r}
ggplot(hogwarts, aes(x = fct_reorder(house, -week_3), y = week_3)) +  
  geom_boxplot(aes(fill = bloodStatus),  
               notch = TRUE, 
               outlier.shape = NA,  
               lwd = 1,  
               width = 0.5) +  
  geom_jitter(aes(color = bloodStatus), width = 0.4, size = 2, alpha = 0.7) +  
  scale_fill_manual(values = c("pure-blood" = "#41A6D9", 
                               "half-blood" = "#ECB939", 
                               "muggle-born" = "#305A30")) +  
  scale_color_manual(values = c("pure-blood" = "#51B6E9", 
                                "half-blood" = "#FCC949", 
                                "muggle-born" = "#406A40")) +  
  theme_bw() +
  labs(title = "Распределение баллов на 3-й неделе по факультетам и происхождению",
       x = "Факультет",
       y = "Баллы на 3-й неделе",
       fill = "Происхождение",
       color = "Происхождение") +
  maintheme +
  theme(plot.margin = margin(20, 20, 30, 20))
```

# Разное


### 1. Lollipop plot: Студенты 5-го курса

```{r fig.height=20}
hogwarts %>% 
  filter(course == 5) %>% 
  ggplot(aes(x = result, y = reorder(id, result))) +  
  geom_segment(aes(xend = 0, yend = reorder(id, result)), lwd = 1, color = "grey") +  
  geom_point(aes(color = wandCore), size = 4) +  
  scale_color_manual(values = c("dragon heartstring" = "red", 
                                "phoenix feather" = "yellow", 
                                "unicorn hair" = "grey")) +  
  theme_bw() +
  labs(title = "Леденцовый график для 5-го курса",
       x = "Итоговый балл",
       y = "ID студента",
       color = "Сердцевина волшебной палочки") +
  maintheme
```

### 2. Histogram: Распределение баллов по астрономии

```{r}
ggplot(hogwarts, aes(x = `Astronomy exam`, fill = house == "Slytherin")) +  
  geom_histogram(binwidth = 10, color = "black") +  
  scale_fill_manual(values = c("FALSE" = "grey", "TRUE" = '#1F5D25'), labels = c("Other houses", "Slytherin")) +  
  theme_bw() +
  labs(
       x = "Astronomy exam score",  
       y = "Number of students",  
       fill = "House") +  
  theme(
    text = element_text(size = 18),  
    axis.title.x = element_text(size = 22),  
    axis.title.y = element_text(size = 20),  
    legend.title = element_text(size = 20),  
    legend.text = element_text(size = 18)  
  )
```

### 3. Настройка кастомной темы

```{r}  
theme_custom <- theme(
  text = element_text(size = 14),  
  plot.title = element_text(hjust = 0.5),  
  panel.background = element_rect(fill = "white", color = NA),  
  plot.background = element_rect(fill = "white", color = NA),  
  panel.grid.major = element_line(color = "grey80"),  
  panel.grid.minor = element_line(color = "grey90"),  
  panel.border = element_rect(color = "black", fill = NA)  
)

# Применение кастомной темы 
ggplot(hogwarts, aes(x = fct_reorder(house, -week_3), y = week_3)) +  
  geom_boxplot(aes(fill = bloodStatus),  
               notch = TRUE, 
               outlier.shape = NA,  # Убираем отображение выбросов
               lwd = 1,  # Толщина линий боксплота
               width = 0.5) +  # Ширина боксплота
  geom_jitter(aes(color = bloodStatus), width = 0.4, size = 2, alpha = 0.7) +  
  scale_fill_manual(values = c("pure-blood" = "#41A6D9", 
                               "half-blood" = "#ECB939", 
                               "muggle-born" = "#305A30")) +  # Цвета для категорий bloodStatus
  scale_color_manual(values = c("pure-blood" = "#51B6E9", 
                                "half-blood" = "#FCC949", 
                                "muggle-born" = "#406A40")) +  # Цвета для джиттера
  labs(title = "Распределение баллов на 3-й неделе по факультетам и происхождению",
       x = "Факультет",
       y = "Баллы на 3-й неделе",
       fill = "Происхождение",
       color = "Происхождение") +
  theme_custom
```

# Фасетирование

### Обсуждение выбора фасетирования

```markdown
Все зависит от наших целей. Для визуализации гистограммы фасетирование по строкам лучше подходит для сравнения распределений, в то время как при фасетировании по столбцам лучше видна разница в абсолютных значениях. Для violin-плотов более наглядно будет видна разница в распределении при фасетировании по столбцам. В общем случае, я бы использовал фасетирование по строкам для графиков, где данные выстроены вдоль оси X, так как общая ось X позволяет представить данные более наглядно и компактно.
```

### Гистограмма с фасетированием по курсу

```{r}
ggplot(hogwarts, aes(x = `Astronomy exam`)) +
  geom_histogram(binwidth = 10, color = "black", fill = "skyblue", alpha = 0.7) +  
  facet_wrap(vars(course), ncol = 3) +  
  theme_minimal() +
  labs(title = "Распределение баллов за экзамен по астрономии",
       x = "Баллы за экзамен по астрономии",
       y = "Количество студентов") +
  maintheme
```

### Плотность распределений с фасетированием по полу

```{r}
ggplot(hogwarts, aes(x = `Defence against the dark arts exam`)) +
  geom_density(aes(fill = "Defence against the dark arts"), alpha = 0.5, color = "blue") +  
  geom_density(aes(x = `Herbology exam`, fill = "Herbology"), alpha = 0.5, color = "green") +  
  facet_grid(sex ~ .) +  # Фасетирование по полу
  scale_fill_manual(values = c("Defence against the dark arts" = "blue", "Herbology" = "green")) +  
  labs(title = "Распределение плотности вероятности оценок студентов",
       x = "Оценки",
       y = "Плотность",
       fill = "Экзамен") +
  theme_custom
```

