
---
title: "Visualisation Homework 2"
author: "A.I. Tikhonenko"
date: "2024-10-20"
output: html_document
---

```{r setup, include=FALSE}
knitr::opts_chunk$set(echo = TRUE, message = FALSE, warning = FALSE, error = FALSE, fig.width=16, fig.height=10)
library(tidyverse)
```

## Data reading

```{r dataLoading}
hogwarts <- read_csv("data/hogwarts_2024.csv")
```

### Checking dataset structure

```{r}

hogwarts <- hogwarts |> mutate(
  across(c(house, course, sex, wandCore, bloodStatus), ~ as.factor(.x))
)

#Пересоздание theme_custom


theme_custom <- theme(
    panel.background = element_rect(fill = "white"),
    plot.title = element_text(size = 30, hjust = 0.5),
    plot.subtitle = element_text(size = 25, hjust = 0.5),
    strip.text = element_text(size = 20),
    axis.text = element_text(size = 20),
    axis.title = element_text(size = 25),
    legend.title = element_text(size = 25),
    legend.text = element_text(size = 20)
  )

# Цвета факультетов
faculty_colors <- c("Gryffindor" = "#C50000", 
                    "Hufflepuff" = "#ECB939", 
                    "Ravenclaw" = "#41A6D9", 
                    "Slytherin" = "#1F5D25")

# А еще мы создаем функцию для стандартной ошибки среднего
se <- function(x){
  sd(x, na.rm=TRUE)/sqrt(length(x))# для чего?
}


```

# Диаграммы рассеяния (скаттерплоты)

### 1. Связь между суммарным баллом и оценкой по травологии

```{r, fig.width=14, fig.height=14, message = FALSE }
hogwarts |> 
  ggplot(aes(x = result, y = `Herbology exam`)) +
  geom_point(shape = 21, 
             size = 3, 
             stroke = 2, 
             fill = "blue",  
             position = position_jitter(width = 2, height = 2)) +  
geom_smooth(method = "lm", se = FALSE, color = "red", linewidth = 1.5) +
  labs(title = "Связь между итоговым баллом и оценкой по травологии",
       x = "Суммарный балл за год",
       y = "Оценка за экзамен по травологии") +
  theme_custom  

```

**Комментарий:**
Из графика видна корреляция между итоговым баллом и оценкой по травологии


### 2. Связь между суммарным баллом и оценками за разные экзамены

```{r,fig.width=14, fig.height=14, message = FALSE }

# Создаем датафрейм только с нужными экзаменами
exam_columns <- c("Herbology exam", "Muggle studies exam", "Divinations exam", "Potions exam")
hogwarts_long <- hogwarts |> 
  pivot_longer(cols = all_of(exam_columns), 
               names_to = "exam", 
               values_to = "score")

# Построение графиков с разделением на экзамены и цветами факультетов
hogwarts_long |> 
  ggplot(aes(x = result, y = score)) +
  geom_point(aes(fill = house),
             shape = 21, 
             size = 3, 
             stroke = 2, 
             position = position_jitter(width = 2, height = 2)) +
  geom_smooth(method = "lm", se = FALSE, color = "red", linewidth = 1.5) +
  facet_wrap(~exam, scales = "free") +  # Разделение на несколько графиков по экзаменам
  scale_fill_manual(values = faculty_colors) +  
  labs(title = "Связь между итоговым баллом и оценками за разные экзамены",
       x = "Суммарный балл за год",
       y = "Оценка за экзамен") +
  theme_custom  


```

**Комментарий:**
Из графика видно, что оценки по всем рассмотренным предметам, кроме зельеварения, коррелируют с общим баллом. У факультета Slytherin, в целом, более высокий бал за зельеварение не зависимо от суммарного балла.

### 3. Распределение студентов по факультету и происхождению (чистокровные и магглорожденные)

```{r,fig.width=14, fig.height=14, message = FALSE }
sex_colors <- c("male" = "darkblue", "female" = "darkorange")


hogwarts_long |> 
  ggplot(aes(x = result, y = score)) +
  geom_point(aes(fill = house),  # Цвета точек по факультетам
             shape = 21, 
             size = 3, 
             stroke = 2, 
             position = position_jitter(width = 2, height = 2)) +
  geom_smooth(aes(color = sex), method = "lm", se = FALSE, linewidth = 1.5) +  
  facet_wrap(~exam, scales = "free") + # Разделение на несколько графиков по экзаменам
  scale_fill_manual(values = faculty_colors) +  
  scale_color_manual(values = sex_colors) +  
  labs(title = "Связь между итоговым баллом и оценками по экзаменам с разделением по полу",
       x = "Суммарный балл за год",
       y = "Оценка за экзамен",
       color = "Пол",  
       fill = "Факультет") +  
  theme_custom  
```

# geom_col и вещи вокруг него


### 1. Распределение набранных баллов за первый семестр по происхождению

```{r,fig.width=14, fig.height=14, message = FALSE }
# Группируем данные
hogwarts_summary <- hogwarts |> 
  rowwise() |> 
  mutate(semester_1_score = sum(c_across(starts_with("week_")), na.rm = TRUE)) |>  # Суммируем баллы за 1-17 недели
  ungroup() |> 
  group_by(bloodStatus) |>  # Группируем по происхождению
  summarise(total_score = sum(semester_1_score))

# Построение барплота
hogwarts_summary |> 
  ggplot(aes(x = bloodStatus, y = total_score, fill = bloodStatus)) +
  geom_col() +  
  labs(title = "Распределение набранных баллов за первый семестр по происхождению",
       x = "Происхождение",
       y = "Набранные баллы") +
  scale_fill_manual(values = c("pure-blood" = "blue", "half-blood" = "green", "muggle-born" = "yellow")) +  # Цвета для категорий
  theme_custom  

```
**Комментарий:**
Суммарный балл у полукровок намного выше чем у остальных групп. Скорее всего это связанно с их численным превосходством. Так как мы брали абсолютные значения, а не среднее, то наш наш график чувствителен к количеству студентов в группе происхождения.

### 2. Распределение набранных баллов за первый семестр по происхождению с количеством студентов

```{r, fig.width=14, fig.height=14, message = FALSE }
# Группируем данные
hogwarts_summary <- hogwarts |> 
  rowwise() |> 
  mutate(semester_1_score = sum(c_across(starts_with("week_")))) |>  # Суммируем баллы за 1-17 недели
  ungroup() |> 
  group_by(bloodStatus) |>  # Группируем по происхождению
  summarise(total_score = sum(semester_1_score), 
            count_students = n())  # Добавляем количество студентов



# Построение барплота с текстовыми метками
hogwarts_summary |> 
  ggplot(aes(x = reorder(bloodStatus, -total_score), # Сортировка 
             y = total_score, 
             fill = bloodStatus)) +  
  geom_col() +  
  geom_label(aes(label = count_students), 
             color = "white", 
             fill = "black", 
             size = 6, 
             fontface = "bold", 
             vjust = -0.5) +  # Добавляем метки с количеством студентов
  labs(title = "Распределение набранных баллов за первый семестр по происхождению",
       x = "Происхождение студента",
       y = "Общие набранные баллы") +
  scale_fill_manual(values = c("pure-blood" = "blue", "half-blood" = "green", "muggle-born" = "yellow")) +  
  theme_custom  

```

### 3. Распределение набранных баллов за первый семестр по происхождению и полу

```{r,fig.width=25, fig.height=7, message = FALSE}
# Группируем данные по происхождению и полу
hogwarts_summary_gender <- hogwarts |> 
  rowwise() |> 
  mutate(semester_1_score = sum(c_across(starts_with("week_")))) |>  # Суммируем баллы за 1-17 недели
  ungroup() |> 
  group_by(bloodStatus, sex) |>  # Группируем по происхождению и полу
  summarise(total_score = sum(semester_1_score), 
            count_students = n())  # Добавляем количество студентов

# Построение барплота с разбивкой по происхождению и полу
barPlot_gender <- hogwarts_summary_gender |> 
  ggplot(aes(x = total_score, y = fct_reorder(paste(bloodStatus, sex, sep = " - "), total_score), fill = bloodStatus)) +  
  geom_col() +  
  geom_text(aes(label = count_students), 
            x = 21000,
            color = "black", 
            size = 6, 
            hjust = 1.1) +  # Размещение меток справа
  labs(title = "Распределение набранных баллов за первый семестр по происхождению и полу",
       x = "Общие набранные баллы",
       y = "Происхождение и пол студента") +
  scale_fill_manual(values = c("pure-blood" = "blue", "half-blood" = "green", "muggle-born" = "yellow")) +  # Цвета для категорий
  scale_x_continuous(breaks = seq(0, max(hogwarts_summary_gender$total_score), by = 1000)) +  # Шаг оси Y через 1000 баллов
  theme_custom +
  theme(axis.text.x = element_text(size = 16), 
        axis.text.y = element_text(size = 18, face = "bold"))

# Сохраняем график в формате PNG
ggsave("hogwarts_gender_score_distribution.png", barPlot_gender, width = 20, height = 15, dpi = 300, units = "in")

# Вывод графика с метками
barPlot_gender

```
### 4. coord_flip()

Функция coord_flip() полезна, когда необходимо быстро изменить ориентацию графика, особенно если нужно отобразить длинные категории или данные с большим количеством элементов. Она удобна для создания горизонтальных версий гистограмм, столбчатых диаграмм и boxplots, не меняя исходные эстетики.

Плюсы:
Простота: быстро меняет ориентацию без изменения эстетик.

Минусы:
Ограниченная поддержка: некоторые геометрии могут не поддерживать coord_flip().
Меньший контроль: иногда требуется более точная настройка осей и геометрий, которая легче достигается заменой эстетик вручную.


# Разное


### 1. Комбинация разных графиков

```{r,fig.width=25, fig.height=30, message = FALSE}
# Гистограмма с перекрытием
hist_combined_plot <- ggplot(hogwarts, aes(x = `Potions exam`, fill = "Potions")) + 
  geom_histogram(binwidth = 10, color = "black", alpha = 0.5) +
  geom_histogram(aes(x = `Study of ancient runes exam`, fill = "Ancient Runes"), binwidth = 10, color = "black", alpha = 0.5) +
  scale_fill_manual(values = c("Potions" = "blue", "Ancient Runes" = "orange")) +
  labs(title = "Распределение баллов за зельеварение и древние руны", 
       x = "Баллы за экзамен", 
       y = "Частота") +
  theme_custom

# Диаграмма рассеяния для сравнения двух экзаменов
scatter_comparison_plot <- ggplot(hogwarts, aes(x = `Potions exam`, y = `Study of ancient runes exam`)) +
  geom_point(color = "purple", size = 3, alpha = 0.6) +
  geom_smooth(method = "lm", se = FALSE, color = "red") +
  labs(title = "Сравнение баллов за зельеварение и древние руны", 
       x = "Баллы за зельеварение", 
       y = "Баллы за древние руны") +
  theme_custom

# Boxplot для двух экзаменов
boxplot_combined_plot <- ggplot(hogwarts) +
  geom_boxplot(aes(x = "Potions exam", y = `Potions exam`, fill = "Potions"), alpha = 0.5) +
  geom_boxplot(aes(x = "Ancient Runes exam", y = `Study of ancient runes exam`, fill = "Ancient Runes"), alpha = 0.5) +
  scale_fill_manual(values = c("Potions" = "blue", "Ancient Runes" = "orange")) +
  labs(title = "Boxplot баллов по зельеварению и древним рунам", 
       x = "Экзамен", 
       y = "Баллы") +
  theme_custom

# Объединение графиков
final_plot <- ggarrange(
  ggarrange(scatter_comparison_plot, hist_combined_plot, ncol = 2),
  boxplot_combined_plot,               
  ncol = 1, nrow = 2,
  heights = c(1, 1)
)

# Вывод объединенного графика
final_plot








```

### 2. Средний балл по зельеварению для студентов разного происхождения


#### a) Построим первый график (средний балл по зельеварению по происхождению)
```{r, fig.width=14, fig.height=14, message = FALSE }
# Рассчитываем средний балл по зельеварению для студентов разного происхождения
average_potions_score_blood <- hogwarts |> 
  group_by(bloodStatus) |> 
  summarise(mean_score = mean(`Potions exam`))

# Построение первого графика
potions_score_blood_plot <- ggplot(average_potions_score_blood) +
  geom_col(aes(x = fct_reorder(bloodStatus, mean_score, .desc = FALSE), 
               y = mean_score, 
               fill = bloodStatus)) +
  labs(title = "Средний балл по зельеварению в зависимости от происхождения",
       title.wjust = 1,
       x = "Происхождение",
       y = "Средний балл") +
  scale_fill_manual(values = c("muggle-born" = "#ECB939", 
                               "pure-blood" = "#41A6D9", 
                               "half-blood" = "#1F5D25")) +
  theme_custom
?labs()
# Вывод первого графика
potions_score_blood_plot
```
**Комментарий:**
Мы видим, что чистокровные получают в среднем более высокий бал по зельеварению. Возможно это связано с их большим талантом, или дискриминацией студентов иного происхождения. Но мы так же знаем, что по другим экзаменам результаты чистокровных не отличаются от студентов иного происхождения. Поэтому мы проверим нет ли какого-то конфаундера в этой области.

#### b) средний балл по зельеварению по происхождению и факультету

```{r, fig.width=14, fig.height=7, message = FALSE }
# Рассчитываем средний балл по зельеварению для студентов разного происхождения и факультетов
average_potions_score_blood_house <- hogwarts |> 
  group_by(bloodStatus, house) |> 
  summarise(mean_score = mean(`Potions exam`, na.rm = TRUE)) |> 
  mutate(`blood and house` = paste0(bloodStatus, " & ", house))

# Построение второго графика
potions_score_blood_house_plot <- ggplot(average_potions_score_blood_house) +
  geom_col(aes(y = fct_reorder(`blood and house`, mean_score, .desc = FALSE), 
               x = mean_score,
               fill = bloodStatus)) +
  labs(title = "Средний балл по зельеварению в зависимости от происхождения и факультета",
       hjust = 0.5,
       x = "Средний балл",
       y = "Происхождение и факультет") +
  scale_fill_manual(values = c("muggle-born" = "#ECB939", 
                               "pure-blood" = "#41A6D9", 
                               "half-blood" = "#1F5D25")) +
  theme_custom

# Вывод второго графика
potions_score_blood_house_plot
```
**Комментарий:**
Построив график по двум переменным факультет и происхождение, мы видим, что факультет несет явно больший вклад в средний бал, чем происхождение. Отсюда мы можем сделать вывод, что на факультете Slytherin скорее всего углубленное изучение зельеварения. Так как на факультете Slytherin больше чистокровных, поэтому это вносит вклад в распределение по происхождению. 

#### Итог
здесь как раз удобно использовать coord_flip()
```{r, fig.width=14, fig.height=14, message = FALSE }
# Построение первого графика (сделаем его горизонтальным)



# Объединение графиков
final_plot <- ggarrange(
  potions_score_blood_plot+ylim(0,90)+
coord_flip()+ylim(0,90)#+scale_y_continuous(expand = c(0.15, 2))
, potions_score_blood_house_plot+xlim(0,90),
  ncol = 1, nrow = 2,
  heights = c(1,2)
)

# Вывод объединенного графика
final_plot
```
**Комментарий:**
Вывод для этической комиссии: данные не подтверждают наличие дескриминации по происхождению со стороны преподавателей зельеварения.

