---
title: "Visualisation homework 3"
author: "Anton Tikhonenko"
date: "2024-11-15"
output:
  word_document: default
  html_document: default
---

```{r setup, include=FALSE}
knitr::opts_chunk$set(echo = TRUE, message = FALSE, warning = FALSE, error = FALSE, fig.width=14, fig.height=12)


library(rstatix)
library(ggpubr)

library(tidyverse)
library(ggplot2)
theme_custom <- theme_bw()+ theme(
    plot.title = element_text(size = 30, hjust = 0.5),
    plot.subtitle = element_text(size = 25, hjust = 0.5),
    strip.text = element_text(size = 20),
    axis.text = element_text(size = 20),
    axis.title = element_text(size = 25),
    legend.title = element_text(size = 25),
    legend.text = element_text(size = 20)
  )

theme_set(theme_custom)

library(corrr)
library(GGally)

```

Задания
1. Загрузите датасет very_low_birthweight.RDS (лежит в папке домашнего задания). 
Это данные о 671 младенце с очень низкой массой тела (<1600 грамм), собранные в Duke University Medical Center доктором Майклом О’Ши c 1981 по 1987 г.  Описание переменных см. здесь. Переменными исхода являются колонки 'dead', а также время от рождения до смерти или выписки (выводятся из 'birth' и 'exit'. 7 пациентов были выписаны до рождения). 
Сделайте копию датасета, в которой удалите колонки с количеством пропусков больше 100, а затем удалите все строки с пропусками. 
very_low_birthweight.RDS

# Работаем с исходным датафреймом

```{r}
df <- readRDS("./data/very_low_birthweight.RDS")
head(df)
birthdata <- df %>%
  # Удаление столбцов с более чем 100 пропущенных значений
  select(where(~ sum(is.na(.)) <= 100)) %>%
  # Удаление строк с любыми пропущенными значениями
  drop_na()



# Проверка результата
str(birthdata)
```

2. Постройте графики плотности распределения для числовых переменных. Удалите выбросы, если таковые имеются. Преобразуйте категориальные переменные в факторы. Для любых двух числовых переменных раскрасьте график по переменной ‘inout’.
Для любых двух числовых переменных раскрасьте график по переменной ‘inout’.

```{r}

# Функция для фильтрации данных без выбросов
remove_outliers_df <- function(data, cols) {
  for (col in cols) {
    q1 <- quantile(data[[col]], 0.25, na.rm = TRUE)
    q3 <- quantile(data[[col]], 0.75, na.rm = TRUE)
    iqr <- q3 - q1
    lower_bound <- q1 - 1.5 * iqr
    upper_bound <- q3 + 1.5 * iqr
    data <- data %>% filter(data[[col]] >= lower_bound & data[[col]] <= upper_bound)
  }
  return(data)
}

# Преобразуем категориальные переменные в факторы
birthdata <- birthdata %>%
  mutate(
    across(where(is.character), as.factor),  
    across(where(~ all(. %in% c(0, 1))), as.factor)  
  ) %>% filter(hospstay >= 0)

# Получаем имена числовых переменных
numeric_cols <- birthdata %>% 
  select(where(is.numeric)) %>% 
  names()

# Удаляем выбросы
birthdata <- remove_outliers_df(birthdata, numeric_cols)


# Построение графиков плотности для всех числовых переменных
birthdata %>%
  select(where(is.numeric)) %>%
  pivot_longer(everything(), names_to = "variable", values_to = "value") %>%
  ggplot(aes(x = value, fill = variable)) +
  geom_density(alpha = 0.5) +
  facet_wrap(~ variable, scales = "free", ncol = 2) +
  labs(title = "Графики плотности числовых переменных",
       x = "Значение",
       y = "Плотность") +
  theme(legend.position = "none")

```

```{r}
# Выбираем любые две числовые переменные для визуализации
ggplot(birthdata, aes(x = bwt, y = hospstay, color = as.factor(inout))) +
  geom_point(alpha = 0.7, size = 3) +
  labs(title = "График для двух числовых переменных, раскрашенный по 'inout'",
       x = "Вес",
       y = "Длительность госпитализации",
       color = "In/Out") +
  theme_custom
```

3.Проведите тест на сравнение значений колонки ‘lowph’ между группами в переменной inout. Вид статистического теста определите самостоятельно. Визуализируйте результат через библиотеку 'rstatix'. Как бы вы интерпретировали результат, если бы знали, что более низкое значение lowph ассоциировано с более низкой выживаемостью?



```{r}
library(rstatix)
library(ggpubr)

t_test_result <- birthdata %>%
  rstatix::t_test(lowph ~ inout) %>%
  add_significance()

ggboxplot(birthdata, x = "inout", y = "lowph", add = "jitter") +
  stat_pvalue_manual(t_test_result, label = "p", y.position = max(birthdata$lowph, na.rm = TRUE)) +
  labs(
    title = "Сравнение значений lowph между группами inout",
    x = "Группа (inout)",
    y = "lowph"
  ) +
  theme_minimal()


```

4.Сделайте новый датафрейм, в котором оставьте только континуальные или ранговые данные, кроме 'birth', 'year' и 'exit'. Сделайте корреляционный анализ этих данных. Постройте два любых типа графиков для визуализации корреляций.

```{r}
birthdata_n <- birthdata %>% select(where(is.numeric)) %>% select(-birth, -year, -exit)
# Получаем непосредственно матрицу
birthdata_cor <- cor(birthdata_n) 
birthdata_cor
```


```{r}
corrplot(birthdata_cor, method = "color", type = "lower", 
         addCoef.col = "grey30", diag = FALSE,
         cl.pos = "b", tl.col = "grey10",
         col = COL2('RdBu', 10))
```


```{r}
library(corrr)

birthdata_cor %>% 
  network_plot(min_cor = .0)
```


```{r}
library(GGally)
ggpairs(birthdata_n, progress = F)
```

5.Постройте иерархическую кластеризацию на этом датафрейме.
```{r}
birthdata_scaled <- birthdata_n  %>% scale()

# Расчёт дистанций между столбцами (переменными)
birthdata_dist <- dist(t(birthdata_scaled))  # Транспонируем данные для работы со столбцами

# Построение дендрограммы
hc_cols <- hclust(birthdata_dist, method = "ward.D2")
plot(hc_cols, main = "Hierarchical Clustering Dendrogram of Columns",
     xlab = "Variables", ylab = "Height", sub = "")
```
6.Сделайте одновременный график heatmap и иерархической кластеризации. Интерпретируйте результат.

```{r}
library(pheatmap)
birthdata_dist <- dist(birthdata_scaled)


pheatmap(birthdata_scaled, 
         show_rownames = FALSE, 
         clustering_distance_rows = birthdata_dist,
         clustering_method = "ward.D2", 
         cutree_rows = 4,
         cutree_cols = length(colnames(birthdata_scaled)),
         angle_col = 45, 
         main = "Dendrograms for clustering rows and columns with heatmap")
```
**Выыводы**
На тепловой карте выделяются три группы переменных: биологические показатели (pH, шкала Апгар, количество тромбоцитов), гестационный возраст и вес при рождении, а также длительность пребывания в больнице. Вертикально пациенты условно разделены по уровню здоровья: сверху находятся те с худшими показателями, включая короткую госпитализацию и низкие биологические показатели (вероятно, умершие вскоре после рождения), внизу — пациенты с лучшими показателями. Особое внимание можно уделить подгруппам с сочетаниями высокого Апгар и низкого pH, чтобы оценить их влияние на исход.

7.Проведите PCA анализ на этих данных. Проинтерпретируйте результат. Нужно ли применять шкалирование для этих данных перед проведением PCA?

```{r}
# Загрузим библиотеки
library(FactoMineR)
library(factoextra)
```

Делаем PCA:

```{r}
birthdata.pca <- prcomp(birthdata_n, 
                        scale = T) # Не забываем про стандартизацию
```

Оценим результат.

```{r}
summary(birthdata.pca)
```

Смотрим на "Cumulative Proportion". У нас в данных первые 4 главные
компоненты объясняют 86% вариации данных. Посмотрим это на графике:

```{r}
fviz_eig(birthdata.pca, addlabels = T, ylim = c(0, 40))
```


### Анализ переменных по PCA

Посмотрим на график ниже:

```{r}
fviz_pca_var(birthdata.pca, col.var = "contrib")
```
-   Стрелки - средние значения переменных для PC1 (Dim1) и PC2 (Dim2). В скобках указаны проценты объяснённой дисперсии каждой из двух компонент. На каждую последующую PC всегда приходится всё меньше и меньше разброса в данных.
-   Цвет и близость к кругу - насколько та или иная переменная вносит вклад в анализируемые главные компоненты
-   Направление - относительная мера близости переменных. Если стрелки расходятся в прямо-противоположные стороны, то переменные отрицательно скоррелированы внутри представленных главных компонент.

В данных мы видим три группы переменных:

-   bwt, gest.

-   hospstay

-   остальные


```{r}
fviz_pca_var(birthdata.pca, 
             select.var = list(contrib = 3), # Задаём число здесь 
             col.var = "contrib")
```


Посмотрим из чего состоят 1, 2 и 3 главные компоненты:

```{r}
fviz_contrib(birthdata.pca, choice = "var", axes = 1, top = 24) # 1
fviz_contrib(birthdata.pca, choice = "var", axes = 2, top = 24) # 2
fviz_contrib(birthdata.pca, choice = "var", axes = 3, top = 24) # 3
```

**Выводы**
PCA анализ с использованием двух главных компонентов объясняет 61.9% общей дисперсии данных: первая ось (PC1, 43%) отражает основные различия, связанные с длительностью госпитализации, весом при рождении и гестационным возрастом, вторая ось (PC2, 18.9%) — различия, связанные с pH и шкалой Апгар. Шкалирование данных было необходимо, чтобы каждая переменная вносила равный вклад в анализ, независимо от её масштаба. С добавлением третьей компоненты (PC3) начинает проявляться влияние тромбоцитов и шкалы Апгар, что позволяет точнее оценить их вклад.

8. Постройте biplot график для PCA. Раскрасьте его по значению колонки 'dead'.
```{r}
# Загрузим библиотеку
library(ggbiplot) # devtools::install_github("vqv/ggbiplot")

# Сделаем корректные данные для группировки по diabetes.
birthdata_clear_with_ch <- birthdata 
 

# Визуализируем с группировкой по diabetes (для этого переменную нужно сделать фактором)
ggbiplot(birthdata.pca, 
         scale=0, 
         groups = as.factor(birthdata_clear_with_ch$dead), 
         ellipse = T,
         alpha = 0.2) +
  theme_minimal()
```

9. Переведите последний график в 'plotly'. При наведении на точку нужно, чтобы отображалось id пациента.
```{r}
# Установка библиотеки plotly, если ещё не установлена

library(plotly)

# Добавляем колонку с id пациента (если она есть в данных)
birthdata$id <- seq_len(nrow(birthdata))  # Если id отсутствует, генерируем последовательность

# Преобразуем PCA результаты в датафрейм
pca_data <- as.data.frame(birthdata.pca$x)
pca_data$dead <- birthdata$dead  # Добавляем колонку 'dead'
pca_data$id <- birthdata$id  # Добавляем колонку 'id'

# Строим интерактивный график
p <- plot_ly(
  data = pca_data,
  x = ~PC1, y = ~PC2,  # Главные компоненты
  type = 'scatter',
  mode = 'markers',
  size = 3,
  color = ~as.factor(dead),  # Раскраска по 'dead'
  text = ~paste("ID:", id),  # Отображаем id при наведении
  hoverinfo = "text"
) %>%
  layout(
    title = "PCA Biplot with Plotly",
    xaxis = list(title = "PC1"),
    yaxis = list(title = "PC2")
  )

# Отображаем график
p

```
10. Дайте содержательную интерпретацию PCA анализу. Почему использовать колонку 'dead' для выводов об ассоциации с выживаемостью некорректно? 
**Выводы**
PCA анализ показывает, что основные источники вариации связаны с длительностью госпитализации, весом при рождении, гестационным возрастом, pH и шкалой Апгар, с частичным разделением групп по колонке dead. Однако использовать dead для выводов об ассоциации некорректно, так как PCA — это метод уменьшения размерности, который ориентирован на объяснение дисперсии данных, а не на предсказание или ассоциацию с группами. Перекрытие между группами (dead = 0 и dead = 1) слишком велико, что затрудняет чёткое различие между ними. Кроме того, для практической оценки связи переменных с выживаемостью необходимо было бы исключить hospstay, так как это переменная исхода

11. Приведите ваши данные к размерности в две колонки через UMAP. Сравните результаты отображения точек между алгоритмами PCA и UMAP.

```{r}
library(tidymodels)
library(embed)

# Добавляем колонку "death" в данные для работы с UMAP
birthdata_n$death <- birthdata_clear_with_ch$death

# Приводим данные к двум измерениям через UMAP
umap_prep <- recipe(~., data = birthdata_n) %>%
  step_normalize(all_predictors()) %>%
  step_umap(all_predictors()) %>%
  prep() %>%
  juice()

# Добавляем колонку "death" к результатам UMAP
umap_prep <- umap_prep %>%
  mutate(dead = birthdata$dead)

# Визуализация результатов UMAP
umap_prep %>%
  ggplot(aes(UMAP1, UMAP2)) +
  geom_point(aes(color = as.factor(dead)), alpha = 0.7, size = 2) + # Раскраска по переменной "death"
  scale_color_manual(values = c("0" = "lightgreen", "1" = "red"), labels = c("Выжившие", "Умершие")) +
  labs(color = "Исход", title = "UMAP Визуализация") +
  theme_custom
```
12. Давайте самостоятельно увидим, что снижение размерности – это группа методов, славящаяся своей неустойчивостью. Измените основные параметры UMAP (n_neighbors и min_dist) и проанализируйте, как это влияет на результаты.

```{r}
library(tidymodels)
library(embed)

# Применение UMAP с фиксированными параметрами
umap_result <- recipe(~., data = birthdata_n) %>%
  step_normalize(all_predictors()) %>%
  step_umap(all_predictors(), neighbors = 5, min_dist = 0.01) %>%
  prep() %>%
  juice()

# Визуализация
umap_result %>%
  mutate(death = birthdata_clear_with_ch$dead) %>%
  ggplot(aes(UMAP1, UMAP2, color = as.factor(death))) +
  geom_point(alpha = 0.7, size = 2) +
  scale_color_manual(values = c("0" = "lightgreen", "1" = "red"), labels = c("Alive", "Dead")) +
  labs(title = "UMAP: n_neighbors = 5, min_dist = 0.01", color = NULL) +
  theme_minimal()

```
**Вывод**
На втором графике поменялась локализация и плотность расположения точек соответствующих нашим группам. Группа dead+ больше локализуется справа внизу, но при этом есть "хвост" уъодящий вверх и к центру.
13. Давайте самостоятельно увидим, что снижение размерности – это группа методов, славящаяся своей неустойчивостью. Пермутируйте 50% и 100% колонки 'bwt'. Проведите PCA и UMAP анализ. Наблюдаете ли вы изменения в куммулятивном проценте объяснённой вариации PCA? В итоговом представлении данных на биплотах для PCA? Отличается ли визуализация данных?
Перемешае данные
```{r}
# Функция для пермутации части данных
permute_column <- function(data, column, percentage) {
  n <- nrow(data)
  n_permute <- floor(n * percentage)  # Количество строк для пермутации
  indices <- sample(1:n, n_permute)  # Случайные индексы
  data[indices, column] <- sample(data[[column]][indices])  # Перемешиваем выбранные значения
  return(data)
}

# Создание двух версий данных с пермутацией 50% и 100% 'bwt'
birthdata_perm_50 <- permute_column(birthdata_n, "bwt", 0.5)
birthdata_perm_100 <- permute_column(birthdata_n, "bwt", 1.0)

```
Делаем PCA:

```{r}
birthdata.pca <- prcomp(birthdata_n, 
                        scale = T) 
birthdata50.pca <- prcomp(birthdata_perm_50, 
                        scale = T)
birthdata100.pca <- prcomp(birthdata_perm_100, 
                        scale = T)
```

Оценим результат.

```{r}
summary(birthdata.pca)
summary(birthdata50.pca)
summary(birthdata100.pca)
```

Смотрим на "Cumulative Proportion". У нас в данных первые 4 главные
компоненты объясняют 86% вариации данных. Посмотрим это на графике:

```{r}
fviz_eig(birthdata.pca, addlabels = T, ylim = c(0, 40))
fviz_eig(birthdata50.pca, addlabels = T, ylim = c(0, 40))
fviz_eig(birthdata100.pca, addlabels = T, ylim = c(0, 40))

```
Куммулятивный процент изменился, но не критично. В среднем на 6-7 процентов снизился в обоих случаях.

### Анализ переменных по PCA

Посмотрим на график ниже:

```{r}
fviz_pca_var(birthdata.pca, col.var = "contrib")
fviz_pca_var(birthdata50.pca, col.var = "contrib")
fviz_pca_var(birthdata100.pca, col.var = "contrib")

```
Видно, что резко снижается значимость bwt, а в последнем случае даже меняется ее направление

```{r}


 

# Визуализируем с группировкой по dead
ggbiplot(birthdata.pca, 
         scale=0, 
         groups = as.factor(birthdata$dead), 
         ellipse = T,
         alpha = 0.2) +
  labs(groups = "Исход", title = "PCA Визуализация оригинал") +
  
  theme_custom
ggbiplot(birthdata50.pca, 
         scale=0, 
         groups = as.factor(birthdata$dead), 
         ellipse = T,
         alpha = 0.2) +
  labs(groups = "Исход", title = "PCA Визуализация 50% пермутациии") +
  theme_custom
ggbiplot(birthdata100.pca, 
         scale=0, 
         groups = as.factor(birthdata$dead), 
         ellipse = T,
         alpha = 0.2) +
  labs(groups = "Исход", title = "PCA Визуализация 100% пермутациии") +
  theme_custom
```
Здесь так же видим изменение ориентации осей и эллипсов

```{r}
library(tidymodels)
library(embed)

# Добавляем колонку "death" в данные для работы с UMAP
birthdata_n$death <- birthdata$death
birthdata_perm_50$death <- birthdata$death
birthdata_perm_100$death <- birthdata$death

# Приводим данные к двум измерениям через UMAP
umap_prep <- recipe(~., data = birthdata_n) %>%
  step_normalize(all_predictors()) %>%
  step_umap(all_predictors()) %>%
  prep() %>%
  juice()
umap_prep50 <- recipe(~., data = birthdata_perm_50) %>%
  step_normalize(all_predictors()) %>%
  step_umap(all_predictors()) %>%
  prep() %>%
  juice()
umap_prep100 <- recipe(~., data = birthdata_perm_100) %>%
  step_normalize(all_predictors()) %>%
  step_umap(all_predictors()) %>%
  prep() %>%
  juice()

# Добавляем колонку "death" к результатам UMAP
umap_prep <- umap_prep %>%
  mutate(dead = birthdata$dead)
umap_prep50 <- umap_prep50 %>%
  mutate(dead = birthdata$dead)
umap_prep100 <- umap_prep100 %>%
  mutate(dead = birthdata$dead)

# Визуализация результатов UMAP
umap_prep %>%
  ggplot(aes(UMAP1, UMAP2)) +
  geom_point(aes(color = as.factor(dead)), alpha = 0.7, size = 2) + # Раскраска по переменной "death"
  scale_color_manual(values = c("0" = "lightgreen", "1" = "red"), labels = c("Выжившие", "Умершие")) +
  labs(color = "Исход", title = "UMAP Визуализация оригинал") +
  theme_custom
umap_prep50 %>%
  ggplot(aes(UMAP1, UMAP2)) +
  geom_point(aes(color = as.factor(dead)), alpha = 0.7, size = 2) + # Раскраска по переменной "death"
  scale_color_manual(values = c("0" = "lightgreen", "1" = "red"), labels = c("Выжившие", "Умершие")) +
  labs(color = "Исход", title = "UMAP Визуализация 50% пермутациии") +
  theme_custom
umap_prep100 %>%
  ggplot(aes(UMAP1, UMAP2)) +
  geom_point(aes(color = as.factor(dead)), alpha = 0.7, size = 2) + # Раскраска по переменной "death"
  scale_color_manual(values = c("0" = "lightgreen", "1" = "red"), labels = c("Выжившие", "Умершие")) +
  labs(color = "Исход", title = "UMAP Визуализация 100% пермутации") +
  theme_custom


```

Первая пермутация смещает облако точек и немного меняет плотность, вторая полностью переносит их вправо.

```{r}
```
```{r}
```
```{r}
```
14. Давайте проведем анализ чувствительности. Проведите анализ, как в шагах 4-6 для оригинального с удалением всех строк с пустыми значениями (т.е. включая колонки с количеством пропущенных значений больше 100), а затем для оригинального датафрейма с импутированием пустых значений средним или медианой. Как отличаются получившиеся результаты? В чем преимущества и недостатки каждого подхода?


  

```{r}
skimr::skim(df)

birthdata_clear <- df %>%
  drop_na()

birthdata_imputed <- df %>%
  mutate(across(
    where(is.numeric),  # Только для числовых колонок
    ~ ifelse(is.na(.), median(., na.rm = TRUE), .)  # Импутация средним
  ))

# Преобразуем категориальные переменные в факторы
birthdata_clear <- birthdata_clear %>%
  mutate(
    across(where(is.character), as.factor),  
    across(where(~ all(. %in% c(0, 1))), as.factor)  
  ) %>% filter(hospstay >= 0)

birthdata_imputed <- birthdata_imputed %>%
  mutate(
    across(where(is.character), as.factor),  
    across(where(~ all(. %in% c(0, 1))), as.factor)  
  ) %>% filter(hospstay >= 0)

birthdata_imputed_n <- birthdata_imputed %>% select(where(is.numeric)) %>% select(-birth, -year, -exit)
birthdata_clear_n <- birthdata_clear %>% select(where(is.numeric)) %>% select(-birth, -year, -exit)
skimr::skim(birthdata_clear)
skimr::skim(birthdata_imputed)

```
Очищенный датасет сократился до 173 наблюдений. Импутированный - 648

```{r}
# Получаем непосредственно матрицу
birthdata_clear_cor <- cor(birthdata_imputed_n) 
birthdata_imputed_cor <- cor(birthdata_clear_n)
corrplot(birthdata_clear_cor, method = "color", type = "lower", 
         addCoef.col = "grey30", diag = FALSE,
         cl.pos = "b", tl.col = "grey10",
         col = COL2('RdBu', 10))
corrplot(birthdata_imputed_cor, method = "color", type = "lower", 
         addCoef.col = "grey30", diag = FALSE,
         cl.pos = "b", tl.col = "grey10",
         col = COL2('RdBu', 10))

```


```{r}
library(corrr)

birthdata_clear_cor %>% 
  network_plot(min_cor = .0)
birthdata_imputed_cor %>% 
  network_plot(min_cor = .0)

```

На очищенных данных слабее выражены отрицательные корреляции с периодом госпитализации, но более четко видны корреляции веса и срока гестации. Переменная lol имеет слабую корреляцию в обоих случаях.
```{r}
birthdata_clear_scaled <- birthdata_clear_n  %>% scale()

# Расчёт дистанций между столбцами (переменными)
birthdata_clear_dist <- dist(t(birthdata_clear_scaled))  # Транспонируем данные для работы со столбцами

# Построение дендрограммы
hc_cols <- hclust(birthdata_clear_dist, method = "ward.D2")
plot(hc_cols, main = "Hierarchical Clustering Dendrogram of Columns clear",
     xlab = "Variables", ylab = "Height", sub = "")

birthdata_imputed_scaled <- birthdata_imputed_n  %>% scale()

# Расчёт дистанций между столбцами (переменными)
birthdata_imputed_dist <- dist(t(birthdata_imputed_scaled))  # Транспонируем данные для работы со столбцами

# Построение дендрограммы
hc_cols <- hclust(birthdata_imputed_dist, method = "ward.D2")
plot(hc_cols, main = "Hierarchical Clustering Dendrogram of Columns imputed",
     xlab = "Variables", ylab = "Height", sub = "")

```
Импутированный вариант иерархии выглядит более логично

```{r}

birthdata_clear_dist <- dist(birthdata_clear_scaled)


pheatmap(birthdata_clear_scaled, 
         show_rownames = FALSE, 
         clustering_distance_rows = birthdata_clear_dist,
         clustering_method = "ward.D2", 
         cutree_rows = 4,
         cutree_cols = length(colnames(birthdata_clear_scaled)),
         angle_col = 45, 
         main = "Dendrograms for clustering rows and columns with heatmap")


birthdata_imputed_dist <- dist(birthdata_imputed_scaled)


pheatmap(birthdata_imputed_scaled, 
         show_rownames = FALSE, 
         clustering_distance_rows = birthdata_imputed_dist,
         clustering_method = "ward.D2", 
         cutree_rows = 4,
         cutree_cols = length(colnames(birthdata_imputed_scaled)),
         angle_col = 45, 
         main = "Dendrograms for clustering rows and columns with heatmap")


```
Здесь явно видно, что выбросы в переменных hospstay lol сдвинули heatmap в синий спектр. На импутированном датасете явно видно сглаженность разнообразия.
**Выыводы**
Очищенный датасет с удалением пропущенных значений содержит 173 наблюдения, что уменьшает объем данных и может приводить к потере информации. Импутированный датасет с 648 наблюдениями позволяет сохранить больше данных и обеспечивает более полную картину, но сглаживает различия между наблюдениями.

Преимущества и недостатки:
Удаление пропущенных данных исключает неопределённости, улучшает статистическую достоверность анализа, но снижает мощность исследования из-за уменьшения выборки. Импутация сохраняет больше данных, позволяет выявить общие закономерности, но может привести к сглаживанию уникальных особенностей данных.
Выводы могут быть искажены, если процесс импутации не соответствует реальному распределению данных.

15. Давайте проведем анализ чувствительности. Сделайте то же, что в пункте 14, но для методов снижения размерности – PCA и UMAP. Проанализируйте результаты.

Делаем PCA:

```{r}
birthdata_clear.pca <- prcomp(birthdata_clear_n, 
                        scale = T) 
summary(birthdata_clear.pca)
birthdata_imputed.pca <- prcomp(birthdata_imputed_n, 
                        scale = T) 
summary(birthdata_imputed.pca)
```

Смотрим на "Cumulative Proportion". В импутированных данных значения ниже. Посмотрим это на графике:

```{r}
fviz_eig(birthdata_clear.pca, addlabels = T, ylim = c(0, 40))
fviz_eig(birthdata_imputed.pca, addlabels = T, ylim = c(0, 40))
```


### Анализ переменных по PCA

Посмотрим на график ниже:

```{r}
fviz_pca_var(birthdata_clear.pca, col.var = "contrib")
fviz_pca_var(birthdata_imputed.pca, col.var = "contrib")
```
Очищенные данные дают более выраженные различия между переменными, направление стрелок разнообразно видны группы переменных и корреляции в том числе отрицательные. На импутированных данных более кучное расположение стрелок за исключением lol не имеющей большого вклада. все остальные показатели находятся в пределах одного квадранта. 


8. Постройте biplot график для PCA. Раскрасьте его по значению колонки 'dead'.
```{r}

ggbiplot(birthdata_clear.pca, 
         scale=0, 
         groups = as.factor(birthdata_clear$dead), 
         ellipse = T,
         alpha = 0.2) +
  theme_custom
ggbiplot(birthdata_imputed.pca, 
         scale=0, 
         groups = as.factor(birthdata_imputed$dead), 
         ellipse = T,
         alpha = 0.2) +
  theme_custom
```
Здесь так же видно, более четкое разделение в группе очищенных данных. В импутированных

UMAP

```{r}


# Приводим данные к двум измерениям через UMAP
umap_prep <- recipe(~., data = birthdata_clear_n) %>%
  step_normalize(all_predictors()) %>%
  step_umap(all_predictors()) %>%
  prep() %>%
  juice()

# Добавляем колонку "death" к результатам UMAP
umap_prep <- umap_prep %>%
  mutate(dead = birthdata_clear$dead)

# Визуализация результатов UMAP
umap_prep %>%
  ggplot(aes(UMAP1, UMAP2)) +
  geom_point(aes(color = as.factor(dead)), alpha = 0.7, size = 2) + # Раскраска по переменной "death"
  scale_color_manual(values = c("0" = "lightgreen", "1" = "red"), labels = c("Выжившие", "Умершие")) +
  labs(color = "Исход", title = "UMAP Визуализация удаленные") +
  theme_custom


# Приводим данные к двум измерениям через UMAP
umap_prep <- recipe(~., data = birthdata_imputed_n) %>%
  step_normalize(all_predictors()) %>%
  step_umap(all_predictors()) %>%
  prep() %>%
  juice()

# Добавляем колонку "death" к результатам UMAP
umap_prep <- umap_prep %>%
  mutate(dead = birthdata_imputed$dead)

# Визуализация результатов UMAP
umap_prep %>%
  ggplot(aes(UMAP1, UMAP2)) +
  geom_point(aes(color = as.factor(dead)), alpha = 0.7, size = 2) + # Раскраска по переменной "death"
  scale_color_manual(values = c("0" = "lightgreen", "1" = "red"), labels = c("Выжившие", "Умершие")) +
  labs(color = "Исход", title = "UMAP Визуализация импутированные") +
  theme_custom
```
UMAP для очищенного датасетадемонстрирует относительно четкую сегментацию точек. Однако, из-за значительного сокращения данных (173 наблюдения), плотность точек ниже, и некоторые кластеры выглядят менее выраженными.
UMAP для импутированного датасета (график 2) демонстрирует более равномерное распределение точек благодаря восстановлению пропусков. Более четко видна структура данных. Видно скопление красных точек в правой части от которой расходятся "ветви" влево.

**Общий вывод**
Очищенные данные подходят для анализа с акцентом на ключевые наблюдения, но страдают от низкой плотности точек и возможной потери информации. Импутированные данные демонстрируют более полную картину распределения, что делает визуализацию устойчивее и информативнее для общего анализа, однако снижается точность локальных закономерностей. Рекомендуется использовать оба подхода в зависимости от целей исследования.






