---
title: "Анализ связи физической активности с HbA1c"
author: "Anton Tikhonenko"
date: "2024-12-20"
output: html_document
---

---
title: "Анализ связи физической активности с HbA1c"
output:
  html_document:
    keep_md: true
---

```{r setup, include=FALSE}
knitr::opts_chunk$set(echo = TRUE)
library(tidyverse)
library(broom)
library(ggplot2)
```

# Введение

В данном отчёте проводится регрессионный анализ связи физической активности с уровнем гликированного гемоглобина (HbA1c).

# Загрузка данных

```{r data-load}
data <- readxl::read_excel("./HW_data.xlsx")
codebook <- readxl::read_excel("HW_codebook.xlsx", sheet = 1)  # Измените номер листа при необходимости
head(data)
```

# Подготовка данных

```{r data-prep}
# Преобразуем категориальные переменные в факторы
categorical_vars <- c("variable1", "variable2")  # Замените на названия категориальных переменных

data <- data %>%
  mutate(across(all_of(categorical_vars), as.factor))

# Проверим структуру данных
str(data)
```

# Эксплораторный анализ (EDA)

```{r eda}
# Описательная статистика
summary(data)

# Корреляция между количественными переменными
correlation_matrix <- data %>%
  select_if(is.numeric) %>%
  cor()

correlation_matrix

# Визуализация распределений
ggplot(data, aes(x = physical_activity)) +
  geom_histogram(binwidth = 1) +
  labs(title = "Распределение физической активности", x = "Физическая активность", y = "Частота")

ggplot(data, aes(x = HbA1c)) +
  geom_histogram(binwidth = 0.5) +
  labs(title = "Распределение HbA1c", x = "HbA1c", y = "Частота")
```

# Построение моделей

## Модель без ковариат

```{r crude-model}
crude_model <- lm(HbA1c ~ physical_activity, data = data)
summary(crude_model)
```

## Модель с ковариатами

```{r adjusted-model}
adjusted_model <- lm(HbA1c ~ physical_activity + age + sex + BMI, data = data)  # Укажите нужные ковариаты
summary(adjusted_model)
```

# Диагностика моделей

```{r model-diagnostics}
# Остатки модели без ковариат
par(mfrow = c(2, 2))
plot(crude_model)

# Остатки модели с ковариатами
plot(adjusted_model)
```

# Интерпретация результатов

```{r results}
# Сравнение моделей
crude_results <- tidy(crude_model)
adjusted_results <- tidy(adjusted_model)

list(Crude = crude_results, Adjusted = adjusted_results)

# Графическое представление
coef_data <- bind_rows(
  crude_results %>% mutate(Model = "Без ковариат"),
  adjusted_results %>% mutate(Model = "С ковариатами")
)

ggplot(coef_data, aes(x = term, y = estimate, color = Model)) +
  geom_point(position = position_dodge(width = 0.5)) +
  geom_errorbar(aes(ymin = estimate - std.error, ymax = estimate + std.error),
                width = 0.2, position = position_dodge(width = 0.5)) +
  labs(title = "Сравнение оценок эффектов", x = "Переменная", y = "Оценка")
```

# Проверка гипотез

```{r hypothesis-testing}
# Проверка на значимость эффекта физической активности
anova(crude_model, adjusted_model)
```

# Пол как модификатор эффекта

```{r interaction}
interaction_model <- lm(HbA1c ~ physical_activity * sex + age + BMI, data = data)
summary(interaction_model)
```

# Выводы

- Основные выводы по результатам анализа будут добавлены здесь.
