---
title: "ADMH coding"
author: "Anton Tikhonenko"
date: "2024-11-08"
output: html_document
---

<style type="text/css">
body{
  font-family: Helvetica;
  font-size: 12pt;
}
/* Headers */
h1, h2{
  font-size: 16pt;
}
</style>

```{r setup, include=FALSE}
knitr::opts_chunk$set(echo = TRUE)
library(tidyverse)
library(readxl)
library(openxlsx)
```

Первым делом подгрузим все нужные нам файлы:


```{r upload}


adsl_ds <- read.xlsx("./ADaM-like/ADSL.xlsx")

mh_ds <- read.xlsx("./SDTM/MH_MEDICALHISTORY.xlsx")

```

Поработаем с ADSL, вытащим оттуда переменные:


```{r adsl}
admhsl_ds <- 
  adsl_ds %>% 
  select( STUDYID,
 USUBJID,
 TRTP,
 TRTPN
)%>%
  mutate(TRTPN = as.integer(TRTPN))
 
```


```{r admh_selection}
mh_ds <-  mh_ds %>% filter(MHCAT == 'Medical History')  %>% unite(USUBJID, STUDYID, SUBJID, sep = "-") 
mhsl_ds<- mh_ds %>%
  select(
    USUBJID,
    MHSEQ,
    MHCAT,
    MHTERM,
    MHDECOD,
    MHBODSYS
  ) 

```
```{r ds_dates}
dates_ds <- 
  mh_ds %>% 
  select(USUBJID, MHSEQ, MHSTDTC, MHENDTC, MHENRTPT) %>%
  
  mutate(
    # Преобразование MHSTDTC в нужный формат и добавление флага ASTDTF
    ASTDT = ifelse(grepl("^\\d{4}-\\d{2}$", MHSTDTC), paste0(MHSTDTC, "-01"),
                   ifelse(grepl("^\\d{4}$", MHSTDTC), paste0(MHSTDTC, "-01-01"), MHSTDTC)),
    ASTDT = ifelse(ASTDT != "", format(as.Date(ASTDT), "%d.%m.%Y"), ""),
    ASTDTF = case_when(
      is.na(MHSTDTC) ~ "Y",
      grepl("^\\d{4}$", MHSTDTC) ~ "Y",
      grepl("^\\d{4}-\\d{2}$", MHSTDTC) ~ "M",
      grepl("^\\d{4}-\\d{2}-\\d{2}$", MHSTDTC) ~ "D",
      TRUE ~ NA_character_
    ),
    
    # Преобразование MHENDTC в нужный формат и добавление флага AENDTF
    AENDT = ifelse(MHENRTPT == "ONGOING", "",
                   ifelse(grepl("^\\d{4}-\\d{2}$", MHENDTC), paste0(MHENDTC, "-01"),
                          ifelse(grepl("^\\d{4}$", MHENDTC), paste0(MHENDTC, "-01-01"), MHENDTC))),
    AENDT = ifelse(AENDT != "", format(as.Date(AENDT), "%d.%m.%Y"), ""),
    AENDTF = case_when(
      is.na(MHENDTC) ~ "Y",
      grepl("^\\d{4}$", MHENDTC) ~ "Y",
      grepl("^\\d{4}-\\d{2}$", MHENDTC) ~ "M",
      grepl("^\\d{4}-\\d{2}-\\d{2}$", MHENDTC) ~ "D",
      TRUE ~ NA_character_
    ),
    MHENRF = ifelse(MHENRTPT == 'ONGOING', 'ONGOING', '')
  ) 

# Просмотр результирующего набора данных с датами
#dates_ds %>% filter(!is.na(MHSTDTC) | !is.na(MHENDTC))



```

```{r joins}
ADMH <- left_join(admhsl_ds, mhsl_ds, by = "USUBJID")
ADMH <- left_join(ADMH, dates_ds )
```

```{r ds_dates}
dates_ds <- 
  mh_ds %>% 
  select(USUBJID, MHSTDTC, MHENDTC) %>%
  mutate(
    MHSTDTC = ifelse(grepl('^\d{4}-\d{2}$', MHSTDTC), paste0(MHSTDTC, '-01'),
                      ifelse(grepl('^\d{4}$', MHSTDTC), paste0(MHSTDTC, '-01-01'), MHSTDTC)),
    ASTDTF = case_when(
      is.na(MHSTDTC) ~ 'Y',
      grepl('^\d{4}$', MHSTDTC) ~ 'Y',
      grepl('^\d{4}-\d{2}$', MHSTDTC) ~ 'M',
      grepl('^\d{4}-\d{2}-\d{2}$', MHSTDTC) ~ 'D',
      TRUE ~ NA_character_
    ),
    MHENDTC = ifelse(MHENDTC == 'ONGOING', '', MHENDTC)
  )

```


%>% 
  mutate(SITEID = as.character(SITEID), 
         USUBJID = paste(STUDYID, SUBJID, sep = '-'),
         AGE = as.numeric(AGE),
         TRTP = ARM,
         TRTPN = c(1,2)[match(TRTP, c("XXXX0", "XXXX1"))])
Согласно спецификации, у нас есть ряд важных дат или связанных с ними значений:

- RFICDT;

- RANDDT;

- TRTSDT;

- TRTEDT;

- TRTDURD;

- EOSDT;

Получим из домена DS RFICDT, RANDDT, EOSDT:

```{r ds_dates}
dates_ds <- 
  disp_ds %>% 
  select(SUBJID, DSSEQ, DSSTDTC) %>% 
  mutate(DSSTDTC = format(as.Date(DSSTDTC, 
                                  format = "%Y-%m-%d"), 
                          "%d.%m.%Y")) %>% 
  pivot_wider(names_from = DSSEQ, 
              values_from = DSSTDTC) %>%
  select(SUBJID, RFICDT = '1', RANDDT = '2', EOSDT = '3')
```

Из домена EX выудим TRTSDT, TRTEDT, TRTDURD:

```{r trt_dates}
trt_dates <- ex_ds %>% 
  group_by(SUBJID) %>% 
  mutate(N = length(EXSEQ[EXOCCUR == 'Yes' & 
                            !is.na(EXOCCUR)]),
         L = last(EXSEQ[EXOCCUR == 'Yes' & 
                          !is.na(EXOCCUR)])) %>% 
  ungroup() %>% 
  mutate(TYPE = ifelse(EXSEQ == 1, 'TRTSDT',
                       ifelse(EXSEQ == L, 'TRTEDT', '')),
         EXSTDTC = format(as.Date(EXSTDTC, 
                                  format = "%Y-%m-%d"), 
                          "%d.%m.%Y")) %>% 
  filter(TYPE != '') %>% 
  select(SUBJID, EXSTDTC, TYPE) %>% 
  pivot_wider(names_from = TYPE, 
              values_from = EXSTDTC)
  #spread(TYPE, EXSTDTC)

trt_dates <- left_join(trt_dates, dates_ds) 

trt_dates <- trt_dates %>% 
  mutate(TRTDURD = as.numeric(as.Date(TRTEDT, 
                           format = "%d.%m.%Y") - as.Date(TRTSDT, 
                                                          format = "%d.%m.%Y")))


trt_dates
```

Соберем измерения по субъектам исследования:

- WEIGHT;

- WEIGHTU;

- HEIGHT;

- HEIGHTU;

- BMI;

- BMIU;


```{r vs}
vs_res <- 
  vs_ds %>% 
  filter(VISIT == 'Visit 0', 
         VSSEQ %in% c('1','2','3')) %>% 
  select(SUBJID, VSTEST, VSORRES) %>% 
  pivot_wider(names_from = VSTEST, 
              values_from = VSORRES) %>%
  rename(WEIGHT = Weight,
         HEIGHT = Height)

vs_u <- 
  vs_ds %>% 
  filter(VISIT == 'Visit 0', 
         VSSEQ %in% c('1','2','3')) %>% 
  select(SUBJID,VSTEST, VSORRESU) %>% 
  pivot_wider(names_from = VSTEST, 
              values_from = VSORRESU) %>%
  rename(WEIGHTU = Weight,
         HEIGHTU = Height,
         BMIU = BMI)

vs_ds <- left_join(vs_res, vs_u)
```

Теперь информация по курению и алкоголю:

```{r su}
su_ds <- 
  su_ds %>% 
  select(SUBJID, SUCAT, SUDOSTXT) %>% 
  pivot_wider(names_from = SUCAT, values_from = SUDOSTXT) %>% 
  rename(SMOKSTAT = 'Tobacco Use', ALCSTAT = 'Alcohol Use')
```

Важная информация, которую мы будем предоставлять -- это статус пациента в исследовании.

Например, субъект мог выбыть из исследования по различным причинам.

Вытащим эту информацию из домена suppds.

```{r do_dc_reas}
doreas <- 
  supp_disp %>% 
  filter(DSSEQ == 2) %>% 
  mutate(DOREAS = DSREAS) %>% 
  select(SUBJID, DOREAS, DSSTATUS, RANDID = DSNUM)

dcsreas <- 
  supp_disp %>% 
  filter(DSSEQ == 3) %>% 
  mutate(DCSREAS = DSREAS) %>% 
  select(SUBJID, DCSREAS)

do_dc_ds <- left_join(doreas, dcsreas)

```

Важная и очень удобная часть ADaM-датасетов -- это флаги популяций.

- FASFL;

- FASXL;

- PPROTFL;

- PPXL;

- SAFFL;

- SAFXL;

- RANDFL;

- COMPLFL.


```{r flags}
compl_fl <- supp_disp %>% 
  filter(DSSEQ == "3") %>%
  mutate(COMPLFL = ifelse(
    (grepl('Subject discontinued the study', DSSTATUS)), 
    'N', 'Y')) %>% 
  select(SUBJID, COMPLFL)

colnames(pop_list) <- c('STUDYID', 'SUBJID', 
                        'STATUS', 'RANDN', 
                         'PP', 'PPXL', 
                         'FAS',	'FASXL', 
                         'SAF', 'SAFXL')
pop_list <- pop_list %>%
  mutate_at(vars(PP, FAS, SAF), str_to_title)

pop_list <- pop_list %>% 
  mutate(PPROTFL = if_else(PP == 'Yes', 'Y', 'N'),
         FASFL = if_else(FAS == 'Yes', 'Y', 'N'),
         SAFFL = if_else(SAF == 'Yes', 'Y', 'N')
         ) %>% 
  select(SUBJID, 
         PPROTFL, PPXL,
         FASFL, FASXL,
         SAFFL, SAFXL)

```

Сджойним нужные нам датафреймы:

```{r joins}
ADSL <- left_join(sl_ds, pop_list)
ADSL <- left_join(ADSL, do_dc_ds)
ADSL <- left_join(ADSL, trt_dates)
ADSL <- left_join(ADSL, su_ds)
ADSL <- left_join(ADSL, compl_fl)
ADSL <- left_join(ADSL, vs_ds)
```

Не хватает одного флага -- флага рандомизации:

```{r rand}
ADSL <- ADSL %>% 
  mutate(RANDFL = ifelse(is.na(RANDDT), 'N', 'Y'))
```

Очень важно при конструировании ADSL проверять, что у нас:

а) есть все необходимые переменные;

б) они имеют корректные типы! 

в) и корректные форматы.

```{r adsl}
ADSL <- ADSL %>%
  select(STUDYID, SUBJID, USUBJID, SITEID,
         ARM, TRTP, TRTPN,
         RFICDT, RANDDT, TRTSDT, TRTEDT, TRTDURD, EOSDT,
         AGE, AGEU,
         SEX, RACE,
         WEIGHT, WEIGHTU,
         HEIGHT, HEIGHTU,
         BMI, BMIU,
         SMOKSTAT, ALCSTAT, 
         DOREAS, DCSREAS,
         FASFL, FASXL,
         PPROTFL, PPXL,
         SAFFL, SAFXL,
         RANDFL, COMPLFL)

ADSL <- ADSL %>%
  mutate_at(vars(TRTPN, TRTDURD,
                 AGE, WEIGHT, HEIGHT,
                 BMI), as.numeric) %>%
  mutate(WEIGHT = round(WEIGHT, digits = 1),
         BMI = round(BMI, digits = 2),
         HEIGHT = ceiling(HEIGHT))
  
```



```{r}
write.xlsx(ADSL, "./ADaM-like/ xlsx")
```

