---
title: "Estimation of event probability"
author: "Anton Tikhonenko"
date: "`r Sys.Date()`"
output: html_document
---

```{r setup, include=FALSE}
knitr::opts_chunk$set(echo = TRUE)

library(tidyverse)

```

## Модель пациента: исследование вероятности исцеления


## Характеристики выздоровления

```{r characteristics}

true_prob <- 0.7 # Истинная вероятность выздоровления

print(true_prob)


```
## Однократная оценка по выборке

```{r sample_1}

n_patients <- 1 # Количество добровольцев 

patients_outcome <- rbinom(n_patients, 1, true_prob)   # Результаты добровольцев

print(patients_outcome)

sample_mean <- mean(patients_outcome)

print(sample_mean)

```

## Набираем статистику

```{r sample_n}

n_patients <- 4 # Количество добровольцев 

n_repeats <- 1000 # Количество повторений эксперимента

df_all_repeats <- data.frame(
  n_exp = rep(1:n_repeats, each = n_patients),
  ID =  rep(1:n_patients, n_repeats),
  recovered = rbinom(n_repeats * n_patients, 1, true_prob)
)

```

## Оценка среднего в каждом эксперименте

```{r estimations}

df_sample_mean <- df_all_repeats %>% 
  group_by(n_exp) %>% 
  dplyr::summarise(mean_rec = mean(recovered)) %>% 
  ungroup()

ggplot(df_sample_mean, aes(x = mean_rec)) +
  geom_histogram(color = 'black', fill = 'white', binwidth = 0.2) +
  theme_bw()

```

## Количественные и качественные итоги

```{r conclusions}

error <- sqrt( mean((df_sample_mean$mean_rec-true_prob)^2) )
print(error)

```

## Выводы

Проведя исследование на различных объемах выборки, я установил, что ошибка оценки вероятности обратно пропорциональна квадратному корню из объема выборки. В частности, чтобы уменьшить ошибку в два раза, объем выборки необходимо увеличить в 4 раза.

