---
title: "Homework 1"
author: "Tikhonenko A.I."
date: "2024-11-03"
output:
  html_document:
    toc: true
    toc_float:
      collapsed: false
      smooth_scroll: true
    theme: flatly
  word_document:
    toc: true
  pdf_document:
    toc: true
---

```{r setup, include=FALSE}

knitr::opts_chunk$set(echo = TRUE)
library(readxl)
library(tidyverse)
library(rstatix)
library(pROC)
library(gtsummary)

#set.seed(113)

```
```{r dataread}
dataset <- read_excel("trauma.xlsx")
dataset |> head()
# Преобразуем рост и вес в сантиметры и килограммы
#dataset$Height <- round(as.numeric(gsub("\"", "", dataset$Height)) * 2.54)
#dataset$Weight <- round(dataset$Weight / 2.2)
dataset <- dataset %>% 
    mutate(across(c(id, Sex, Death), ~ as.factor(.x)))
dataset <- dataset %>%

    mutate(
        # Заменим единицы в сантиметрах на единицы в метрах
        Height = round(as.numeric(gsub("\"", "", Height)) * 2.54),
        Weight = round(Weight / 2.2),
        # Заменим "0" на пропущенные значения так как гемоглобин не может быть 0
        Hb = na_if(Hb, 0)
           

        )
dataset |> glimpse()
dataset %>% summary()
```
## 1. Описательные статистики 
```{r}

dataset %>% 
    select(Sex,
           Age,
           Height,
           Weight,
           SBP,
           DBP,
           FOUR,
           GSC,
           Hb,
           Death) %>% 
    tbl_summary()
```


```{r}
# Описательные статистики 


male_hb_min <- 13.5
male_hb_max <- 16.0
female_hb_min <- 12.0
female_hb_max <- 14.0

dataset <- dataset %>% mutate(
  Low_Hb = ifelse(
    (Sex == "Male" & Hb < male_hb_min) |
    (Sex == "Female" & Hb < female_hb_min),
    1,
    0
  )
)

# Подсчет количества и процента пациентов с низким уровнем гемоглобина
low_hb_count <- sum(dataset$Low_Hb, na.rm = TRUE)
low_hb_percentage <- low_hb_count / (nrow(dataset)-sum(is.na(dataset$Hb))) * 100


cat("Количество пациентов с низким уровнем гемоглобина: ", low_hb_count, "\n")
cat("Процент пациентов с низким уровнем гемоглобина: ", round(low_hb_percentage, 2), "%", "\n")
```
## 2. Индекс массы тела
```{r}

dataset <- dataset %>% mutate(
  BMI = Weight / (Height / 100)^2
)

# Средний уровень ИМТ (M (SD))
mean_bmi <- mean(dataset$BMI, na.rm = TRUE)
sd_bmi <- sd(dataset$BMI, na.rm = TRUE)

# Доля пациентов с ожирением (ИМТ > 30)
obesity_count <- sum(dataset$BMI > 30, na.rm = TRUE)
obesity_percentage <- (obesity_count / nrow(dataset)) * 100

# Вывод результатов по ИМТ
cat("Средний уровень ИМТ (M (SD)): ", round(mean_bmi, 2), " (", round(sd_bmi, 2), ")\n")
cat("Количество пациентов с ожирением: ", obesity_count, "\n")
cat("Процент пациентов с ожирением: ", round(obesity_percentage, 2), "%", "\n")

```
## 3. ROC-кривая для предсказания летального исхода в течение 24 часов по переменной, характеризующей уровень гемоглобина
```{r}

roc_obj <- roc(dataset$Death, dataset$Hb, levels = c("0", "1"))

# Построение графика ROC-кривой

roc_obj %>% 
    ggroc() + 
    labs(title = "ROC-кривая для предсказания летального исхода по уровню гемоглобина",
       x = "1 - Специфичность",
       y = "Чувствительность") +
      theme_bw()

```
**Коментарий**
Форма ROC-кривой обусловлена тем, что уровень гемоглобина не является хорошим предиктором летального исхода.
При низких значениях гемоглобина его влияние может быть значимым, как показатель кровопотери, но в целом он недостаточен для надежного предсказания.

## 4. Площадь под ROC-кривой и 95% доверительный интервал

```{r}

# Площадь под ROC-кривой и 95% доверительный интервал
cat("Площадь под ROC-кривой (AUC): ", round(auc(roc_obj), 2), "\n")
cat("95% двусторонний доверительный интервал для AUC: (", round(ci.auc(roc_obj)[1], 2), ", ", round(ci.auc(roc_obj)[3], 2), ")\n")

```
## 5. ROC-анализ для предсказания летального исхода по шкале комы Глазго
```{r}
roc_gcs <- roc(Death ~ GSC, data = dataset, ci = TRUE)

# Оптимальное пороговое значение, чувствительность и специфичность
roc_gcs %>% coords(x = "best", best.method = "closest.topleft") ->optimal_coords
# Вывод оптимального порогового значения, чувствительности и специфичности
cat("Оптимальное пороговое значение по шкале комы Глазго: ", round(optimal_coords$threshold, 2), "\n")
cat("Чувствительность при оптимальном пороге: ", round(optimal_coords$sensitivity, 2), "\n")
cat("Специфичность при оптимальном пороге: ", round(optimal_coords$specificity, 2), "\n")


# Построение графика ROC-кривой для шкалы комы Глазго
roc_gcs %>% 
    ggroc() + 
    labs(title = "ROC-кривая для предсказания летального исхода по шкале Глазго",
       x = "1 - Специфичность",
       y = "Чувствительность") +
    theme_bw()

```

## 6. Поиск наилучшего предиктора
```{r message = FALSE}

dataset %>% 
    
    select("Age",
           "Height",
           "Weight", 
           "SBP",    
           "DBP",    
           "FOUR",   
           "GSC",    
           "Hb",     
           "Death",
           "BMI"   ) %>% 
    
    pivot_longer(cols = !Death) %>% 
    
    group_by(name) %>% 
    
    summarise(AUC = roc(Death, value, ci = T)$ci[2] %>% round(3),
              AUC_LCL = roc(Death, value, ci = T)$ci[1] %>% round(3),
              AUC_UCL = roc(Death, value, ci = T)$ci[3] %>% round(3))

```
**Коментарий**
Наибольшая площадь под ROC-кривой (AUC) наблюдается у переменной FOUR (AUC = 0.934). Это означает, что переменная "балл по шкале комы FOUR" является наилучшим предиктором летального исхода в течение 24 часов среди всех представленных количественных переменных. 
Наименьшая площадь под ROC-кривой (AUC) имеет переменная Height (AUC = 0.481). Это означает, что "рост" является слабым предиктором летального исхода в данном контексте, на уровне случайного числа.
